臺灣士林地方法院民事判決
110年度訴字第1659號
原      告  王祥齡  
被      告  邢元隆  
上列當事人間請求排除侵害等事件，本院於民國111年10月25日
言詞辯論終結，判決如下：
    主  文
被告就其所有門牌號碼臺北市○○區○○路○段○○巷○○○號房屋內所發
出侵入同巷五十六號房屋之聲響，自日間上午七時起至晚間七時
止，不得超過全頻五十五分貝、低頻三十二分貝；自晚間七時起
至晚間十時止，不得超過全頻五十分貝、低頻三十二分貝；自晚
間十時起至翌日上午七時止，不得超過全頻三十五分貝、低頻二
十七分貝。
被告應給付原告新臺幣陸拾萬元，及自民國一百一十年四月十六
日起至清償日止，按週年利率百分之五計算之利息。
原告其餘之訴駁回。
訴訟費用由被告負擔百分之二十五，餘由原告負擔。
本判決第一項、第二項原告分別以新臺幣伍拾萬元、貳拾萬元或
同額之臺灣銀行發行之可轉讓定期存單供擔保後，得假執行。但
被告如分別以新臺幣壹佰伍拾萬元、陸拾萬元為原告預供擔保，
得免為假執行。
原告其餘假執行之聲請駁回。
    事實及理由
壹、程序事項
　本件原告訴之聲明第1項原記載：被告不得於其門牌號碼臺北
  市○○區○○路0段00巷00號房屋（下稱系爭58號房屋）製造噪音
  或發出妨害原告生活環境安寧之聲響侵入原告所有同段巷56號
  房屋（下稱系爭56號房屋），嗣於訴訟進行中，未改變其請求
  所據之原因事實，僅於訴訟上更正、補充該聲明之陳述（詳如
  主文第1項所示），而將該聲明具體化，未變更或追加訴訟標
  的或其他訴之要素，核應非屬訴之變更或追加，合先敘明。
貳、實體事項
原告主張：伊為系爭56號房屋之所有權人，被告則為系爭58號
  房屋之所有權人。被告於民國108年2、3月起，故意自系爭58
  號房屋，以不定時奇怪頻率，以工具敲打物體聲響、以工程機
  具發出聲響、製造奇怪類似鳥叫之聲響、水聲、拉桌椅聲、穿
  高跟鞋走動聲等，刻意製造超越一般人得以忍受之聲響（下稱
  系爭聲響），侵入系爭56號房屋，不法侵害伊居家安寧之人格
  法益，致伊受有焦慮、失眠等身心症狀情節重大，伊因而有精
  神上痛苦，是伊自得依民法第793條規定，求為禁止被告於系
  爭58號房屋製造噪音或發出妨害伊生活環境安寧之聲響侵入伊
  系爭56號房屋之判決，並得依民法第195條第1項規定，請求被
  告賠償非財產損害慰撫金300萬元本息等語。並聲明：㈠如主文
  第1項所示。㈡被告應給付原告300萬元，及自起訴狀繕本送達
  翌日起至清償日止，按週年利率5％計算之利息。㈢前項聲明，
  願以現金或同額之臺灣銀行發行之可轉讓定期存單供擔保，聲
  請宣告假執行。
被告則以：伊確實有發出一些聲響，然並非原告所執主張為系
  爭聲響之錄音錄影檔光碟（下稱系爭光碟）中之系爭聲響，而
  僅係一些通常日常生活之環境聲響而已，並未超過一般通念可
  忍受之程度。且伊於108年裝潢施工時雖確實有發出一些聲響
  ，惟伊為避免一大早施工及干擾鄰居午休，已主動縮減工時，
  緊閉門窗，未於假日施工，桌椅並黏上隔音墊，施工亦僅幾個
  月而已，後並沒有因裝潢發出聲響，是原告所指之裝潢有關系
  爭聲響應為別戶裝潢所發出。又系爭56、58號房屋所在區域，
  為第二類噪音管制區，原告依第一類管制匯，亦即為「環境亟
  需安寧之地區」標準請求，比噪音管制法更嚴格，並不可採。
  另原告所提診斷證明係於108年3月即開始有環境適應障礙症，
  而伊係於108年7月始開始裝潢，是系爭光碟內之系爭聲響與原
  告症狀是否有因果關係並非無疑，不能遽認係伊所為等語，資
  為抗辯。並聲明：原告之訴及假執行之聲請均駁回。
兩造協議簡化之不爭執事項（見本院111年10月25日言詞辯論筆
  錄，本院並依論述需要，調整其順序或簡化其文字用語，且刪
  除兩造各自表述部分）：
㈠系爭原告房屋所屬區域相關：
⒈原告為系爭56號房屋之所有權人。
⒉被告則為系爭58號房屋之所有權人。
⒊兩造所有之系爭56、58號房屋，與相鄰之門牌號碼同段巷52、5
  4、60號之房屋（下稱系爭某號房屋，稱該區域為系爭區域）
  呈現類似梯田之建築，上下均有部分建築相連接（每戶陽台剛
  好重疊到下方樓層之室內空間中之客廳及廚房，約重疊整棟樓
  層1/3，中段則是臥室房間、浴室部分，亦會重疊到下方空間
  ，後段則屬位於山體部分，而不與下層重疊，重疊部分佔整樓
  層至少約2/3）。系爭區域正面之照片如士司調卷第20頁上方
  所示。
⒋被告至遲係於108年3月29日受前手交付而占有系爭58號房屋，
  占有房屋後，其後某時點起曾有進行裝潢而發出聲響。
⒌系爭46號房屋、系爭50號房屋於108年、109年成交後均有進行
  裝潢，期間至少一週。原告並未對其等為檢舉。
⒍111年1月10日起，原告之系爭56號房屋正對面系爭66號房屋住
  戶，曾進行裝潢，且有使用水泥破碎機。
⒎原告所有系爭56號房屋於98年起即受有漏水困擾，原告因之多
  次起訴系爭58號房屋前所有權人陸佳馴，獲得勝訴判決及20餘
  萬元賠償。
⒏被告遷入後，原告於108年5月12日又以漏水原因，對被告提起
  損害賠償訴訟，經本院士林簡易庭108年度士簡字第1698號審
  理。原告於該案起訴狀中記載：「原告因自家房舍屋內修繕、
  除濕電費、照相及清潔整理等預計支出9萬9000元整，又原告
  受此不法損害，生活及身心均痛苦異常，請求精神賠償」等語
  。該訴訟因原告鑑定費用過高而撤回本案訴訟。之後，原告又
  於109年再以漏水為原因向被告請求損害賠償，目前尚在本院
  民事庭審理中。
㈡系爭聲響相關：
⒈原告現執有其主張為系爭聲響之系爭光碟，外放如士司調卷第1
  40頁證物袋（二片，下稱系爭光碟一、二）及本院卷證物袋內
  （一片，下稱系爭光碟三，三片合稱系爭光碟）。
⒉系爭光碟一、二內存有如士司調卷第22-52頁、第44-92頁所示
  錄音檔案。系爭光碟三則存有多數照片檔案。
⒊本院就系爭光碟當庭進行勘驗，結果為：
①系爭光碟一內有名為「壹、58號吹哨聲109年3月至110年2月8日
  」之檔案夾，其內有2993個影音檔案，每個檔案檔名均為「日
  期、時間、檔案長及聲響所在時段」所構成，檔案長短少則1
  、2秒，長可達4分鐘多，不過其檔名有些記載為電動機具等語
  ，均係錄製所謂吹哨聲檔案僅因原告未能更改正確檔名所致。
  比較明顯者為，背景都會傳來一聲或數聲像是沖天炮發射時之
  尖銳哨聲，也很像鳥類之長嘯聲，但不知無法判斷其來源為何
  處。且每個檔案之聲響，聽起來聲音有大有小，聲響之明確分
  貝數亦無從判明。
②系爭光碟一內有名為「貳、000 0 00- 000 0 00止電鑽、敲打
  、拖拉、吹哨聲、水聲檔案」之檔案夾，其內有1826個影音檔
  案，每個檔案檔名均為「日期、時間、檔案長及聲響所在時段
  」所構成，檔案長多超過10秒以上，長可達4分鐘多，檔案內
  沒有影像，於檔案名稱中，註明有聲音之分秒數處，環境背景
  都會傳來聲響，有時像是物體碰撞、摩擦地板或水泥牆壁之聲
  音，有時候也會伴隨上①所示之哨聲，但無法判斷其聲響來源
  為何處。且每個檔案之聲響，聽起來聲音有大有小，聲響之明
  確分貝數亦無從判明。
③承上，檔名為「108 5 14」、「108 5 28」、「108 6 11」、
  「108 6 25」、「108 6 26」、「108 6 28」、「108 7 2 」
  、「108 7 3」、「108 7 9」、「108 7 10」、「108 7 18」
  、「108 7 19」、「108 9 3」、「108 9 25」、「000 0000
  」「109 3 18 」，檔案內均有影像，影像多拍攝室內屋頂，
  拍攝時間為白天日間，配合檔案名稱所顯示時間，部分為晚上
  ，或為上午10點多或下午2、3點鐘，尚稱吻合，且環境背景都
  會傳來聲響，明顯是物體或工具敲打地板或水泥牆壁之聲音，
  雖無法確切判斷其聲響來源為何處，但疑似影像內屋頂上方所
  傳來。且每個檔案之聲響，聽起來聲音均甚大，而令人不快，
  聲響之明確分貝數亦無從判明。
④承上，檔名為「109 4 5 」以後部分檔案，幾乎均無影像，少
  數有影像，亦是對著一些日常雜物，或書櫃拍攝，實際拍攝時
  間不明，檔案名稱顯示拍攝時間有日間亦有晚間，且環境背景
  偶會傳來聲響，有像是物體碰撞、家具拉扯、敲打牆壁、物體
  掉落地面之聲音，也有像是開關門之聲音，總之，無法確切判
  斷其聲響來源為何處，且聲音不似上③明顯為敲打聲響。且每
  個檔案之聲響，聲音大小難以判斷，聲響之明確分貝數亦無從
  判明。僅有少數某日期，明顯是有工具敲打水泥牆面聲響（如
  「109 4 20」、「000 00 00」、「000 00 00」、「000 00 0
  0」），然檔名顯示拍攝時間亦均為日間。
⑤系爭光碟一內有名為「參、000 0 0-0 00夜未眠檔案（40）」
  之檔案夾，其內有82個影音檔案，每個檔案檔名均為「日期、
  時間、檔案長」所構成，檔案長短均多為1、2秒或3、4秒，多
  有影像檔，好像在夜間拍攝建築物外觀，放到最大聲，幾乎聽
  不太到什麼人為聲響，偶爾有些許流水聲，但無法判斷其來源
  為何處。且每個檔案之聲響，聽起來聲音很小，聲響之明確分
  貝數亦無從判明。
⑥系爭光碟一內有名為「肆、五十八號打牆、鑽牆影像」之檔案
  夾，點入後，又有很多檔案夾。相關：
⑴名為「58號男裸上身、女主人偷拍」之檔案夾，內有2檔案，其
  一顯示似乎是原告車內之行車紀錄器影像，沒有有關系爭聲響
  相關資訊，都是原告與配偶在談話，指摘被告偷拍之類的。另
  一則是拍攝一名男子裸身坐著。
⑵名為「108 5 10電動機具、打牆、打地板（大浴室上方）手機
  」之檔案夾2個，內有9及8個檔案，檔案內均有影像，影像多
  拍攝室內屋頂，拍攝時間為白天日間，配合檔案名稱所顯示時
  間下午一點多或二點多，尚稱吻合，且環境背景都會傳來聲響
  ，明顯是物體敲打地板或電鑽機具進行工程之聲音，雖無法確
  切判斷其聲響來源為何處，但疑似影像內屋頂上方所傳來。且
  每個檔案之聲響，聽起來聲音均甚大，聲響之明確分貝數亦無
  從判明。
⑶其後名為「108 5 13打牆、打地板」、「108 5 14打牆、打地
  板」「108 5 15打牆、打地板」、「108 5 28打牆、打地板」
  「108 6 4 打牆、打地板」「108 6 5打牆、打地板」「10861
  0打牆、打地板」「108 6 11打牆、打地板」「108 6 25打牆
  、打地板」、「108 6 26打牆、打地板」、「108 6 28打牆、
  打地板」、「108 7 2打牆、打地板」、「108 7 3打牆、打地
  板」、「108 7 9打牆、打地板」、「108 7 10打牆、打地板
  」「108 7 16打牆、打地板」、「108 7 17打牆、打地板」、
  「108 7 18打牆、打地板」、「108 7 19打牆、打地板」、「
  108 7 22打牆、打地板」、「108 7 23打牆、打地板」、「10
  8 7 25打牆、打地板」、「108 7 26打牆、打地板」、「108 
  7 30打牆、打地板」、「108 7 31打牆、打地板」之檔案夾，
  檔案內均有影像檔，影像多拍攝室內屋頂，亦有拍攝屋外工人
  施工，拍攝時間為白天日間，配合檔案名稱所顯示時間，尚稱
  吻合，且環境背景都會傳來聲響，明顯是物體敲打地板或電鑽
  機具進行工程之聲音，雖無法確切判斷其聲響來源為何處，但
  疑似影像內屋頂上方所傳來。且每個檔案之聲響，聽起來聲音
  均甚大，聲響之明確分貝數亦無從判明。
⑦系爭光碟二內有名為「庭期追加110.1部分」之檔案夾，點入後
  ，其內又有多個檔案夾，相關：
⑴其中名為「000 0 00-0 00新增吹哨聲（674）」檔案夾，內有3
  04個檔案，長短少則1、2秒，長可達4分鐘多，比較明顯者為
  ，背景都會傳來一聲或數聲像是沖天炮發射時之尖銳哨聲，也
  很像鳥類之長嘯聲，但不知無法判斷其來源為何處。且每個檔
  案之聲響，聽起來聲音有大有小，聲響之明確分貝數亦無從判
  明。
⑵其中名為「000 0 00-000 0 00新增敲打、電動機具聲、高跟鞋
  、水、人、吹哨聲（1358檔案）」檔案夾，內容大多無畫面，
  少數有畫面，於檔案名稱中，大多為日間之時間，少數為晚間
  或夜間，註明有聲音之分秒數處，環境背景都會傳來聲響，有
  像是物體碰撞之聲音，也有像是開關門之聲音，也有家具摩擦
  地板之聲音，無法確切判斷其聲響來源為何處，且聲音不似上
  ③明顯為敲打聲響。且每個檔案之聲響，聲音大小難以判斷，
  聲響之明確分貝數亦無從判明。
⑶其中名為「000 0 00-0000-0000高跟鞋走樓板聲（50）」檔案
  夾，內容均無畫面，於檔案名稱中，大多為日間之時間，少數
  為晚間或夜間，註明有聲音之分秒數處，環境背景都會傳來聲
  響，聲音不大，偶有像是物體碰撞之聲音，又有點像腳步聲，
  又有家具拖拉到地板之刮地聲，無法確切判斷其聲響來源為何
  處。且每個檔案之聲響，聲音大小難以判斷，聲響之明確分貝
  數亦無從判明。
⑷其中名為「110 6 30-人亂叫（23）」檔案夾，內容均無畫面，
  於檔案名稱中，均日間之時間，註明有聲音之分秒數處，環境
  背景都會傳來類似人聲，聲音不大，像是打噴嚏，也像是叫聲
  ，無法確切判斷其聲響來源為何處。且每個檔案之聲響，聲音
  大小難以判斷，聲響之明確分貝數亦無從判明。
⑸其中名為「000 0 00-0000-0000鳴笛聲（17）」檔案夾，內容
  均無畫面，於檔案名稱中，均日間之時間，註明有聲音之分秒
  數處，環境背景都會傳來類似汽車倒車蜂鳴聲，聲音不大，又
  ，無法確切判斷其聲響來源為何處。且每個檔案之聲響，聲音
  大小難以判斷，聲響之明確分貝數亦無從判明。
⑹其中名為「110 8 1連續敲打（87）」、「000 0 0-000 0 00狠
  敲狠打、電動機具施工聲（黃特大聲263）」（本檔案夾均為
  影像檔）、「110 8 8敲打鐵皮聲（2）」（無影像檔）、「11
  0 8 11凌晨電動機具（8）」（無影像檔）檔案夾，內容均無
  畫面，於檔案名稱中，顯示日間之時間，註明有聲音之分秒數
  處，有些檔案感覺就是環境聲響，有些檔案內偶會傳來類似敲
  打牆面、物體碰撞聲音或類似電動機具運作之聲音，且部分檔
  案顯示有十幾二十分鐘內分三個段落各敲打數次，累積共十幾
  或二十次，亦有電動機具運作聲、鋸子鋸東西的聲音，無法確
  切判斷其聲響來源為何處。另有些檔案是有影像，顯示有日間
  或夜間，聲響情況如上。且每個檔案之聲響，聲音大小難以判
  斷，聲響之明確分貝數亦無從判明。
⑺其中名為「110 9 3-9樓上偷拍錄影、楊先生與司小姐檔案」，
  裡面並無系爭聲響關聯檔案。其中第一個檔案為原告與一位司
  小姐LINE對話畫面，如本P314照片所示。其中有一檔案為系爭
  54號房屋之楊先生找被告理論之影像檔案，其中系爭54號房屋
  楊先生亦質問被告，說到底要弄多久，弄二個月還是三個月，
  被告就一直回「好好好」，公告出來告訴大家，吵得大家都無
  法休息等語。
⑧原告於110年5月10日庭期提出系爭光碟三，外放證物袋。經勘
  驗：其內有一「108.7.2-111.1.15屋簷上放置危險物製造噪音
  」之檔案，打開後，其內均為被告於系爭56、58號房屋上下層
  間屋簷放置鐵窗、建材、課桌椅等物品之照片。
⒏被告之系爭58號房屋用水，並未加裝任何加壓設備。
㈢相關檢舉：
⒈原告前曾主張被告發出系爭聲響，而向臺北市政府環境保護局
  （下稱環保局）報案55次，向翠山派出所報案163次，市警局
  報案2次，向里長報案3次。
⒉如士司調卷第54-100頁原證3為原告自行制作之向主管機關檢具
  報案日期及經過歷次報案紀錄（下稱系爭報案檢舉資料）。
⒊系爭報案檢舉資料表一份，如士司調卷第56頁之第6行曾記載：
  「108/6/4聯絡樓下楊先生報1999」；同頁第14行記載：「108
  /6/10並請樓下楊先生報警處理」等語。
⒋系爭報案檢舉資料如士司調卷第76頁之第6行記載：「109/3/18
  晚上20:48樓上又是一聲巨大震動和巨響，像是地震一樣。問
  了二樓和五樓有沒有聽到，又打電話到派出所『尋』問有沒有地
  震，都說沒有。向派出所備案，接電話警員要我『收』證」等語
  。
⒌系爭54號房屋屋主楊中化曾於111年8月8日出具陳述意見書如本
  院卷第374頁所示。內載：茲將臺北市○○區○○路0段00號自108
  年3月起至今，因新購屋舍長時間裝修改建騷擾鄰居，不時發
  出電動機器鑽牆、敲打樓板、與各種不同非自然生態吹哨等聲
  響擾鄰。經本人多次向翠山里派出所暨台北市環保局報案未果
  ，曾於108年9月9日親自向該戶提出抗議，並請該新住戶公告
  仍需多久完工，該住戶當時保證兩星期內完成。但至今仍未改
  善，還不時發出電動機具、敲打、编木聲、非自然生態等聲響
  擾鄰等語。經被告不同意以該書面證詞作為證據。
⒍原告手機內現存有其與系爭60號住戶乙○○小姐間之109年3月30
  日對話紀錄如本院卷第394頁所示。其內顯示：系爭60號房屋
  住戶曾向原告訴苦稱被告家中半夜有人大聲聊天，影響其入睡
  ，其請警察處理，被告兒子故意在階梯咳嗽，其開窗察看，被
  告兒子還嗆其小心，詢問原告應如何處理，原告則回稱應錄影
  蒐證等情。
⒎原告手機內現存有其與系爭60號住戶乙○○間於109年4月2日之對
  話紀錄如本院卷第394頁所示。其內顯示：乙○○小姐曾發訊稱
  ：「58號家裡又有咚咚聲，你們樓下聲響應該又很大了吧，真
  不知道他們每天晚上在做什麼，不怕打擾到鄰居嗎」、「四樓
  搬東西都利用晚上，我不知他們在做什麼，晚上家裡也有移動
  東西的聲音，聲音實在很驚人」等語。
㈣系爭區域管制標準：
⒈依噪音管制區劃定作業準則第2條規定：「噪音管制區劃分為下
  列四類，依其土地使用現況、行政區域、地形地物、人口分布
  劃分之：一、第一類噪音管制區：環境亟需安寧之地區。二、
  第二類噪音管制區：供住宅使用為主且需要安寧之地區。三、
  第三類噪音管制區：以住宅使用為主，但混合商業或工業等使
  用，且需維護其住宅安寧之地區。四、第四類噪音管制區：供
  工業或交通使用為主，且需防止噪音影響附近住宅安寧之地區
  」等語。
⒉臺北市政府噪音管制區及航空管制區查詢資料如士司調卷第104
  -126頁原證5所示或如本院卷第254頁被證4所示。系爭區域係
  經主管機關劃定為「第二類管制區」。
⒊噪音管制標準第2條規定：「本標準用詞，定義如下：一、管制
  區：指噪音管制區劃定作業準則規定之第一類至第四類噪音管
  制區。二、音量：以分貝（dB(A))為單位，括號中A指在噪音
  計上A權位置之測量值。...五、時段區分：（一）日間：指各
  類管制區上午7時至晚上7時。（二）晚間：第一、二類管制區
  指晚上7時至晚上10時；第三、四類管制區指晚上7時至晚上11
  時。（三）夜間：第一、二類管制區指晚上10時至翌日上午7
  時；第三、四類管制區指晚上11時至翌日上午7時。均能音量
  ：指特定時段內所測得音量之能量平均值。20Hz至20KHZ之均
  能音量以Leq表示；20Hz至200Hz之均能音量以Leq,LF表示」。
⒋同標準第8條第1項規定：其他經主管機關公告之場所及設施之
  噪音管制標準值其中第一類管制區標準如下：一、場所及風力
  發電機組以外之設施之管制標準自日間上午7時至晚上7時止，
  不得有超過全頻55分貝、低頻32分貝；自晚上7時至晚上10時
  ，不得有超過全頻50分貝、低頻32分貝；自夜間晚上10時至翌
  日上午7時，不得有超過全頻35分貝、低頻27分貝之噪音聲響
  。
㈤非財產損害相關：
⒈原告於108年6月起，曾前往臺北市聯合醫院陽明院區就診24次
  ，診斷證明書如士司調卷第102頁、如本院卷第146頁所示。內
  載：原告經斷有環境適應障礙症，醫師囑言：「病人於108年3
  月起因環境壓力到至嚴重憂鬱、焦慮、失眠、腸胃不適等身心
  症狀，其自108年6月10日起來院門診至今共18次，目前仍有上
  述症狀，宜避免有壓力之環境，並持續治療」等語。
⒉原告最高學歷為中國文化大學哲學研究所博士，現於東吳大學
  中文系及逢甲大學中文系擔任教授。原告曾於96-106年間，受
  東吳大學教學評鑑之相關資料如本院卷第124-144頁所示。
⒊被告為國中畢業。曾從事賣建材，目前無業。系爭58號房屋係
  被告於108年購入。被告目前靠之前積蓄為生。
㈥他案：
⒈原告曾於109年間，以本案系爭光碟證據，主張原告製造系爭聲
  響向臺灣士林地方檢察署（下稱士林地檢署）對被告提起毀損
  建築物告訴，經檢察官於109年10月18日109年度偵字第15267
  號偵查後，以並無證據證明該聲音係被告所發出而不起訴處分
  ，處分書如本院卷第242-244頁所示。經原告聲請再議，臺灣
  高等檢察署檢察長於109年11月26日以109年度上聲議字第1013
  5號駁回原告再議之聲請，處分書如本院卷第248-250頁所示。
  處分理由係以：除原告指訴外，並無任何佐證可以證明系爭聲
  響源自於被告，且部分證據所呈現敲打聲亦非連續，是不是足
  以造成原告房屋毀損，猶有可疑；且倘被告行為會造成原告房
  屋損壞，過程中亦勢必對自己財產產生相同結果，於被告並無
  任何好處等語。
⒉被告曾於110年間，以本案中原告錄製之錄音光碟及自行整理之
  案件經過中，有與原告配偶對話之內容，或記載曾向他人表達
  被告把員警氣得去洗腎等語，指原告涉嫌公然侮辱及誹謗，而
  於110年間，向士林地檢署提起妨害名譽告訴，經檢察官偵查
  後，於110年12月17日以110年度偵字第22572、20212號不起訴
  處分，處分書如本院卷第96-100頁；第102-106頁所示。
⒊原告前於110年間，以被告於110年9月24日，未經同意，侵入系
  爭56號房屋住宅前庭院，而對被告向士林地檢署提起侵入住居
  告訴，經該署檢察官偵查後，於110年12月17日以110年度偵字
  第20108號不起訴處分，處分書如本院卷第232-234頁所示，經
  原告提起再議，高檢署於111年2月11日以111年度上聲議字第7
  42號駁回再議確定，處分書如本院卷第236-240頁所示。處分
  之理由主要以：被告係因木板掉至原告住宅前圍繞土地，始前
  往檢拾等情，並無侵入住宅本身；且被告進入原告住宅前庭院
  時間極短暫，目的為撿拾掉落物，尚難認會影響告訴人之隱私
  法益而亦未逾越社會相當性，難認係無故侵入等語。
㈦起訴狀係於110年4月15日送達被告（如士司調卷第132頁所示）
  。
㈧上開事實，業據兩造提出與其主張相符之卷內相關文書資料為
  證，且為兩造所不爭執，當可信為真實。
本件經本院於111年10月25日言詞辯論期日與兩造整理並協議簡
  化爭點厥為如下（見本院同上筆錄，並依論述需要，調整其順
  序，適當精簡）：
㈠被告客觀上是否曾發出系爭聲響？系爭聲響是否已逾越一般人
  得忍受之程度而達不法之程度？原告是否已舉證？
㈡原告請求禁止被告發出而進入原告系爭56號房屋內之聲響，不
  得超過一定分貝量，是否適當必要？
㈢系爭聲響是否已造成原告居家安寧人格法益受損？若有，慰撫
  金若干為適當？
茲就上開爭點論述如下：
㈠被告客觀上應有長期間持續性發出系爭聲響，且已逾越一般人
  得忍受之程度而達民事不法之程度，而侵擾原告居家安寧。
⒈按土地或建築物所有人於他人之土地、建築物或其他工作物有
  瓦斯、蒸氣、臭氣、煙氣、熱氣、灰屑、喧囂、振動及其他與
  此相類者侵入時，得禁止之。但其侵入輕微，或按土地形狀、
  地方習慣，認為相當者，不在此限，此觀民法第793條、第800
  條之1規定自明。其立法目的乃在於調和不動產相鄰間之關係
  ，故一方面促使不動產所有權人行使或利用其不動產時，能適
  度考量相鄰者之影響，若所有權人使用不動產，致使相鄰者不
  得完全利用其相鄰土地建物者，賦予相鄰所有人，有禁止之權
  。要之，其侵入情形，已達相鄰者已難以利用其不動產之程度
  ，即侵入造成之影響情形，與所有權人使用不動產之利益權衡
  後，影響可認非屬輕微，或依其土地之形狀地位及地方慣習，
  認為不相當者，法律已無法再令鄰地所有人忍受，而應給予禁
  止之權。故社會活動之聲響、振動，是否構成「不法」侵害他
  人居住安寧之人格利益，應衡酌當地環境、建築物之情況，是
  否超越「當地一般人社會生活所能容忍之客觀標準」，固非單
  憑當事人主觀喜惡或感受為認定。而當地慣習或一般人忍受程
  度，自得斟酌發出聲響區域其他住民之感受，加以認定。
⒉證人即曾前往處理兩造間噪音檢舉案之員警丙○○於本院結證稱
  ：其前往系爭56號房屋處理時，確實均有聽到系爭58號房屋有
  發出打掉牆壁施工裝潢或鳥叫聲，且系爭光碟一中之鳥叫聲就
  是伊到場聽到的聲響一致等語（見本院卷第358、360頁筆錄）
  。證人即曾前往處理兩造間噪音檢舉案之環保局人員甲○○於本
  院亦結證稱：伊到場時，確實有聽過系爭58號房屋有發出像是
  破碎機具在破除東西聲響等語（見本院卷第462頁筆錄）。證
  人即位於被告居住系爭58號房屋上方之住戶乙○○亦結證稱：被
  告系爭58號房屋家中經常發出一些聲音，好幾次晚上睡著時，
  被告家有發出一個碰的聲音，或是被告家中小孩音響開較大聲
  ，或家中會發出一個茲的聲音，伊覺得像是工具發出聲音，聲
  音刺耳，也會有咻一聲之鳥叫聲，就是系爭光碟一中的聲響，
  且常常在叫，頻率幾乎是每天，且一天中也很頻繁等語（見本
  院卷第467至468頁筆錄）。由此以觀，被告確實自系爭58號房
  屋經常性發出尖銳之鳥叫聲或進行工程機具所發出之聲音，堪
  信原告主張系爭光碟一、二、三中所錄製之聲響，均為其長年
  長期陸續蒐羅被告系爭58號房屋所發出之各次系爭聲響，應非
  子虛，當可採信。
⒊又由證人丙○○證述：其至現場時，聽到的工程裝潢聲音確實讓
  人受不了等語（見本院卷第359頁筆錄）；證人甲○○亦證稱：
  雖然經測量都沒有達到噪音管制標準，但其聲響之音量、聲頻
  確實均會令人感到不快，甚至其所中隊之其他人都去處理過，
  印象中有一段時間還蠻密集的，其機關內隊員討論，都覺得不
  知道是否是否為蓄意干擾還是真有裝修需求，依伊等經驗，若
  為大面積破除，應該會盡快短時間破除完畢，因為太吵，且一
  開始同事有跟被告說明噪音管制法之規定，及請被告儘速處理
  ，並請被告與原告協調，被告有答應說會儘逮完成會產生噪音
  工程，但後續施工聲響並未在短時間內完成，而是持續，不知
  是真工程有問題，還是有紛爭而導致有干擾行為等語
　等語（見本院卷第462至463頁筆錄）；證人乙○○亦明確證稱：
  被告所發出之聲響，令伊感到不快，更會影響睡眠，且伊等居
  住之社區很寧靜，只要一些聲音，就會覺得受到干擾，而伊在
  被告樓上，都已經這樣，當可推知，位在被告樓下家中之聲響
  一定更大等語（見本院卷第467、469-470頁筆錄）。由此當可
  知，被告於系爭58號房屋所發出之系爭聲響，確實已可令居住
  該地區一般人於日常生活中感到不適不快，而有受侵擾之感受
  。甚而，由證人甲○○所證，其音量、持續之期間，更已令前往
  處理執法之環保局隊員都感受發出聲響之人懷有敵意之程度。
  本院勘驗系爭光碟一、二、三內聲音、影像檔案之結果（見不
  爭執事項㈡⒊所示），亦可呈現系爭聲響次數繁多，且多尖銳刺
  耳，或於夜間突然發出，可令人感到不快，甚為顯然。是應可
  認，原告主張被告於長達將近三年期間，經常性、持續性地發
  出超出系爭56、58號房屋所處社區一般人日常生活所得忍受之
  程度之系爭聲響，應屬信而有徵。
⒋被告雖抗辯：其多年來，雖受原告多次檢舉，或偶受其他鄰居
  檢舉，然均未曾遭主管機關裁罰，或超過噪音管制標準，而認
  其發出之聲響並無不法。然按噪音管制法之管制標準僅係為維
  護國民健康及環境安寧，提高國民生活品質，為達行政上有效
  管理、取締之目的，故採取統計學上之平均值（或更寬鬆）為
  標準。符合管制標準分貝數或音頻之聲響，僅能謂於大數法則
  下，通常不致造成侵擾，並不需要行政管制手段介入而已。然
  聲響之侵擾，除聲響本身之分貝、音頻數值外，亦有可能於結
  合聲響所處之環境（例如：某一小範圍區域內之社區本身較為
  寧靜，或某一時段特別寧靜），而使分貝、音頻雖不達管制標
  準之聲響，仍可能會對一般人造成難以忍受之侵擾，此等侵害
  性，雖未能滿足行政上管制標準而構成行政不法，然仍應認已
  可達到民事上不法之程度。更何況，由證人甲○○所證：伊就現
  場之破碎機具之聲響實施測量，聲音持續不滿2分鐘，但為間
  接性，在噪音管制法規定是要滿2分鐘才能算是一個事件，當
  時在現場量測部分，最長最接近部分為1分50幾秒，加總而言
  ，並未超過，故而未能裁罰等語（見本院卷第463頁筆錄）。
  當可知，行政管制標準，對於裁罰之要件，尚可能要求聲響持
  續性需達到一定之長度，顯然，係因為行政不法上，因為行政
  機關並無司法調查之權限，無從針對發出聲響是否具有故意、
  過失之可歸責要件，作實質審查，故而，僅能設定較為寬鬆之
  標準，以為裁罰之參考。然於實際上，在甚為安靜之社區，發
  出令人不快之聲響，一般人豈有可能認為必須每個聲響均忍受
  達到2分鐘以上，才會感到受到侵擾？是自不能單以本案系爭
  聲響，經檢舉後，均未經環保局量測超過噪音管制標準，而未
  遭裁罰，即遽認系爭聲響不具有民事上不法侵害性，彰彰甚明
  。
㈡原告請求禁止被告發出按第一類管制區標準之聲響，應有必要
  。
⒈按土地所有人於他人之土地、建築物或其他工作物有喧囂、振
  動及其他與此相類者侵入時，得請求禁止之，民法第793條前
  段定有明文。是土地所有人發出超過一般人得以忍受，構成民
  事不法之聲響，鄰地所有人應得基於本條中禁止喧囂侵擾之規
  定，請求法院令土地所有人為一定之不作為。然聲響乃屬無形
  之物理現象，不易規範或形塑，為求能將禁止土地所有人發出
  之聲響具體化，法院亦非不能參考噪音管制標準之規範方法，
  以一定分貝數、音頻為禁止之手段。
⒉經查，被告所發出之系爭聲響，已經達到民事不法之侵擾程度
  ，且已侵入原告所居住之系爭56號房屋而造成侵擾，且被告並
  未舉證證明已經改善，則原告請求本院禁止，以防止未來再受
  其侵擾，應屬有據。另系爭56號房屋、系爭58號房屋所在之系
  爭區域雖為經主管機關劃定為「第二類管制區」，而屬於供住
  宅使用為主且需要安寧之地區（見不爭執事項㈣⒈⒉所示），其
  噪音管制標準較「第一類管制區」為寬鬆。然查，由證人甲○○
  上開所述可知，被告所發出之系爭聲響雖然已達民事不法侵擾
  之程度，然終究以「第二類管制區」之管制標準而為量測均無
  從達到裁罰標準。可見，就本件民事不法之系爭聲響，以「第
  二類管制區」之管制標準，作為民法第793條所定之禁止手段
  ，並無從達到遏止侵擾之目的，甚為明確。是本院認就本案而
  言，若需使被告未來所發出之聲響，能不侵擾原告之標準，應
  以行政管制上之「第一類管制區」標準為度，方能有效減低被
  告繼續民事上不法侵擾之可能。是原告請求以「第一類管制區
  」標準，以為禁止被告未來發出聲響之標準，當屬有必要，應
  可准許。
⒊末按，本院所命性質上乃屬依民法第793條所為之禁止一定作為
  之禁制令，僅係為求其明確，而採則行政管制標準為之而已，
  並非有修改行政上管制裁罰標準之效力，此乃三權分立之憲政
  原則之解釋。故被告違反此項禁制令，雖有可能遭原告聲請民
  事法院強制執行，然並不會因此即當然亦應同受行政機關之裁
  罰，自屬當然，附此敘明。
㈢系爭聲響已造成原告居家安寧人格法益受損，且情節重大，被
  告應賠償慰撫金60萬元為適當。
⒈按於他人居住區域發出超越一般人社會生活所能容忍之噪音者
  ，應屬不法侵害他人居住安寧之人格利益，如其情節重大，被
  害人非不得依民法第195條第1項規定請求赔償相當之金額（最
  高法院92年度台上字第164號判決參照）。亦即，行為人侵害
  他人居住安寧已超越一般人社會生活所能忍受之程度，具有不
  法性，且屬情節重大，將賦予被害人請求賠償非財產上損害即
  慰撫金之權利，蓋居住安寧屬民法第195條第1項前段所保護之
  人格法益。又次按慰藉金之賠償須以人格權遭遇侵害，使精神
  上受有痛苦為必要，其核給之標準固與財產上損害之計算不同
  ，然非不可斟酌雙方身份資力與加害程度，及其他各種情形核
  定相當之數額。
⒉經查，被告於長達將近三年期間，經常性、持續性地發出超出
  系爭56、58號房屋所處社區一般人日常生活所得忍受之程度之
  系爭聲響，已認定如上。衡情應可造成居住系爭56號房屋之原
  告日常家居生活安寧受到打擾，況長期處於日間、夜間不定時
  發生之具有突然性、持續性之系爭聲響侵入之居家環境，對居
  住者之情緒或者睡眠，均可造成惡劣之影響，對身心健康當屬
  負面因素，堪認系爭聲響客觀上對居住在其內之原告日常生活
  明顯造成干擾及不便，自已侵害被上訴人居家安寧之人格利益
  ，超越一般人社會生活所能容忍之程度，而屬情節重大，原告
  自有精神痛苦，而得請求非財產上之損害賠償。
⒊本院審酌系爭聲響至遲自108年7月即已發生至今，系爭聲響影
  響原告住處所在區域在系爭56樓房屋日常生活活動區域，房屋
  所在該區域為非常需要安靜之社區，及兩造身分地位（見不爭
  執事項㈤⒉⒊所示）及兩造收入狀況等一切情狀，認為被上訴人
  請求上訴人賠償之慰撫金，應以60萬元為適當。
從而，原告依民法第793條規定，請求禁止被告就系爭58號房屋
  內之音量，自主文第1項所示各時間，不得有超過各分貝之聲
  響，侵入原告所有系爭56號房屋，並依民法第195條第1項規定
  ，請求被告賠償60萬元，及自110年4月16日（見不爭執事項㈦
  所示）至清償日止，按週年利率5％計算之利息，為有理由，應
  予准許，逾此範圍之請求，則為無理由，應予駁回。
兩造分別陳明願供擔保，聲請宣告假執行、免為假執行，關於
  原告勝訴部分，經核並無不合，爰依聲請分別酌定相當之擔保
  金額，併予宣告。至原告其餘假執行之聲請，因訴之駁回而失
  所附麗，應併予駁回。
本件判決基礎已臻明確，兩造其餘攻防方法、陳述及訴訟資料
  ，經本院斟酌後，核與判決結果不生影響，爰不逐一論列，附
  此敘明。
據上論結，本件原告之訴為一部有理由，一部無理由，爰判決
  如主文。　　　　　　
中　　華　　民　　國　　111 　年　　11　　月　　21　　日
                  民事第三庭  法  官  王沛雷
以上正本係照原本作成。
如對本判決上訴，應於判決送達後20日內向本院提出上訴狀，若
委任律師提起上訴者，應一併繳納上訴審裁判費，否則本院得不
命補正逕行駁回上訴。
中　　華　　民　　國　　111 　年　　11　　月　　21　　日
                              書記官  邱筱菱